臺灣臺中地方法院刑事判決                          九十一年度訴字第四六七號
    公  訴  人  臺灣臺中地方法院檢察署檢察官
    被      告  乙○○
右列被告因妨害自由案件，經檢察官提起公訴（九十一年度偵字第一三一六、一七四
七號），本院判決如左：
    主  文
乙○○幫助以喝令上車之方法，剝奪人之行動自由，處有期徒刑肆月，如易科罰金，
以參佰元折算壹日。
    事  實
一、乙○○於民國九十年十月十三日晚間，駕駛其所有車牌號碼Ｘ九—四○三六號綠
    色三菱自用小客車（未懸掛後車牌）搭載友人陳森鵬、蔡志仁（另案經本院九十
    年度訴字第二八四三號判決）在臺中市區閒逛，於翌日（九十年十月十四日）凌
    晨一時許，行經臺中市○○路、大墩十街路口「阿妹妹ＰＵＢ」對面時，陳森鵬
    見甲○○與三名不詳姓名年籍之男子站在路旁聊天，即叫乙○○停車，由陳森鵬
    、蔡志仁下車，陳森鵬故意掀開衣服，露出原先即藏在身上之金屬製玩具手槍，
    嚴厲質問甲○○等四人是否為「阿忠」，其中一名男子出示證件證明身分後，先
    行離去，陳森鵬、蔡志仁隨即基於妨害自由之犯意，喝令甲○○等三人坐上該車
    ，甲○○等三人誤以為陳森鵬、蔡志仁為警員，遂坐上該車。乙○○明知陳森鵬
    、蔡志仁欲利用其所有之自用小客車將甲○○等三人強行載往他處，以此非法方
    法剝奪甲○○等三人之行動自由，竟仍基於幫助妨害自由之犯意，將該車借予陳
    森鵬、蔡志仁使用，本人則站在原地等候。嗣由蔡志仁駕駛該車，搭載陳森鵬及
    甲○○等三人，開往二百公尺外之臺中市○○路巨蛋球場預定地，由陳森鵬喝令
    甲○○等三人下車，再次質問甲○○等三人究竟何者為「阿忠」，並在乙○○主
    觀上未能預見之情形下，與蔡志仁共同意圖為自己不法之所有，基於犯意聯絡，
    持上開玩具手槍抵住甲○○腰部，以此脅迫方法至使甲○○等三人不能抗拒，而
    取走甲○○所有之行動電話一支（其他二名男子身上並無任何財物），得手後將
    甲○○等三人留在原地，由蔡志仁駕車搭載陳森鵬離開，返回「阿妹妹ＰＵＢ」
    對面接載乙○○，前後剝奪甲○○等三人行動自由約十餘分鐘。
二、案經內政部警政署臺中港務警察所移送臺灣臺中地方法院檢察署檢察官偵查起訴
    。
  理  由
一、訊據被告乙○○固承認有於右揭時地，將其所有車牌號碼Ｘ九—四○三六號自用
    小客車借予陳森鵬、蔡志仁使用之事實，惟矢口否認有何幫助妨害自由犯行，辯
    稱：伊只有將車借給陳森鵬、蔡志仁，不知他們借車是用來犯案云云。經查：右
    揭事實，業據被害人甲○○指訴：於九十年十月十四日凌晨一時許，在臺中市○
    ○○街、大墩路（警訊筆錄誤載為大觀路）口時，有一輛綠色喜美或三菱轎車行
    駛過來，車上有三名男子，其中一人走過來問伊是不是「阿忠」，伊回答不是，
    當時在場有四個人，其中一人有證件，該名男子就叫他先離開，之後該名男子開
    車強將伊三人載到臺中市○○路巨蛋球場預定地，到達該處後，歹徒之一要求伊
    三人下車，再次問伊是不是「阿忠」，伊回答不是，該名歹徒就先搜伊三人身體
    ，再拿出疑似手槍之武器，抵住伊腰部，取走伊所有摩托羅拉Ｖ八○八八型行動
    電話一支後乘車離去等語綦詳（見一三一六號偵卷第二四至二六頁），並經同案
    共犯陳森鵬供述：當日伊與蔡志仁、乙○○共乘乙○○之深色三菱汽車逛街，到
    達「阿妹妹ＰＵＢ」對面，由伊與蔡志仁下車，對方有四個人，伊叫其中三個過
    來，並叫乙○○下車，接著由蔡志仁駕車，伊坐旁邊，那三人坐後面，開了約二
    百公尺，伊就叫那三個人下車，將自己口袋的東西拿出來，只有一個人有手機，
    其他人都沒有東西，伊就把手機拿走，與蔡志仁乘車離開（見一七四七號偵卷第
    六四頁）及同案被告蔡志仁供承：九十年十月十四日凌晨，伊與陳森鵬、乙○○
    駕駛綠色三菱自小客車到達「阿妹妹ＰＵＢ」對面後，伊與陳森鵬下車，問站在
    該處之四名男子有無帶證件，其中一人有帶證件，伊與陳森鵬就叫另外三人坐上
    車，叫乙○○下車，由伊開車，開到前面不遠的巨蛋預定地，叫他們下車，伊在
    車上，由陳森鵬問他們話，接下來陳森鵬拿了一隻手機後就走了（見一七四七號
    偵卷第六五頁反面、第六六頁）等語明確。雖被告辯稱：不知陳森鵬、蔡志仁借
    車係為犯案云云，然被告於陳森鵬、蔡志仁下車盤問甲○○等三人身分，進而持
    玩具手槍喝令三人坐上該車時全程在場，目睹事情發生經過，自無不知陳森鵬、
    蔡志仁借車目的係為將甲○○等三人強行帶往他處之理，且依被告於偵查及本院
    調查時自承：伊以為陳森鵬、蔡志仁看對方不爽，要帶到別的地方毆打，因為車
    內擠不下，才叫我下車等語（見一七四七號偵卷第六二頁反面、第六六頁反面，
    本院卷第十三頁），顯見被告主觀上對於陳森鵬、蔡志仁欲利用其車剝奪甲○○
    等三人行動自由乙事，有所認知。綜上所述，被告所辯無非事後卸責之詞，不足
    採信。本件事證明確，被告犯行堪以認定
二、被告明知陳森鵬、蔡志仁欲將甲○○等三人強行帶往他處，剝奪該三人之行動自
    由，猶基於幫助犯罪之意思，提供其所有之自用小客車予陳森鵬、蔡志仁使用，
    核其所為，係犯刑法第三十條第一項前段、第三百零二條第一項之幫助妨害行動
    自由罪。至陳森鵬、蔡志仁強盜甲○○財物部分，陳森鵬、蔡志仁既未事前與被
    告言明，被告事後亦未參與分贓，可見此部分應非在被告主觀認識範圍內，從而
    不負幫助強盜罪責。被告以幫助他人犯罪之意思參與構成要件以外之行為，為從
    犯，爰依刑法第三十條第二項之規定，減輕其刑。爰審酌被告提供其所有之自用
    小客車予陳森鵬、蔡志仁作為犯罪使用，對被害人甲○○等三人造成損害，犯罪
    後復否認罪行，惟其素行良好，前無任何犯罪紀錄，有臺灣高等法院被告全國前
    案紀錄表在卷可參（見本院卷第六頁）等一切情狀，量處如主文所示之刑，並諭
    知易科罰金之折算標準。
據上論斷，應依刑事訴訟法第二百九十九條第一項前段，刑法第三十條第一項前段、
第三百零二條第一項、第三十條第二項、第四十一條第一項前段，罰金罰鍰提高標準
條例第一條前段、第二條，判決如主文。
本案經檢察官詹漢山到庭執行職務。
中      華      民      國      九十一    年      五      月    十四    日
                                臺灣臺中地方法院刑事第四庭
                                    審判長法  官  王  國  棟
                                          法  官  張  靜  琪
                                          法  官  羅  智  文
右正本證明與原本無異。
如不服本判決，應於判決送達後十日內向本院提出上訴狀，上訴於臺灣高等法院臺中
分院( 須附繕本 )。
                                          書記官
中      華      民      國      九十一    年      五      月    十五    日
附錄論罪科刑法條
中華民國刑法第三十條
幫助他人犯罪者，為從犯。雖他人不知幫助之情者，亦同。
從犯之處罰，得按正犯之刑減輕之。
中華民國刑法第三百零二條第一項
私行拘禁或以其他非法方法，剝奪人之行動自由者，處五年以下有期徒刑、拘役或三
百元以下罰金。
